【裁判字號】    90,交易,4
【裁判日期】    900831
【裁判案由】    過失傷害
【裁判全文】
臺灣臺南地方法院刑事判決                              九十年度交易字第四號
    公  訴  人  臺灣臺南地方法院檢察署檢察官
    被      告  乙○○
右列被告因過失傷害案件，經檢察官提起公訴（八十九年度偵字第一０一一二號），
本院判決如左：
    主  文
乙○○無罪。
    理  由
一、公訴意旨略以：被告乙○○為台南客運汽車股份有限公司之大客車司機，為從事
    駕駛業務之人，其於民國八十九年七月二日上午九時十分許，駕駛該公司之車牌
    號碼ＦＵ—五一七號營業大客車，行經台南市○○路○段六一一號前時，理應注
    意汽車超越前車時，應保持安全間隔，而依當時情形，又無不能注意之情事，其
    竟疏於注意保持安全間隔，貿然超越前車，適當時有告訴人甲○○無照駕駛車牌
    號碼為ＶＨＱ—０九三號之輕型機車，亦行經該處，雙方因而發生碰撞，告訴人
    因受撞擊而人、車倒地，並受有左側遠端股骨骨折等多處傷害。因認被告涉有刑
    法第二百八十四條第二項前段之業務過失傷害罪嫌。
二、按犯罪事實應依證據認定之，無證據不得推定其犯罪事實；又不能證明被告犯罪
    者，應諭知無罪之判決，刑事訴訟法第一百五十四條、第三百零一條第一項分別
    定有明文。另認定不利於被告之事實，須依積極證據，苟積極證據不足為不利於
    被告事實之認定時，即應為有利於被告之認定，更不必有何有利之證據；而事實
    之認定，應憑證據，如未能發現相當證據，或證據不足以證明，自不能以推測或
    擬制之方法，為裁判基礎，最高法院三十年上字第八一六號及四十年臺上字第八
    六號亦分別著有判例可資參照。
三、公訴人認被告乙○○涉有刑法第二百八十四條第二項前段之業務過失傷害罪嫌，
    係以告訴人甲○○之指訴，及台南市○○○道路交通事故調查報告表、現場照片
    、台灣省車輛行車事故覆議鑑定委員會覆議意見書及財團法人奇美醫院診斷證明
    書等內容為其主要論據。惟被告乙○○則堅詞否認涉有前揭犯行，辯稱：其駕車
    行經事故發生地點時，係在外側快車道正常行駛，而告訴人之機車則在其所駕駛
    之大客車右後方，且為閃避路旁違規停車，乃突然騎入其所行駛之車道，致其無
    法閃煞，而發生擦撞，是其並無任何過失等語。
四、經查：
    （一）本件告訴人乙○○雖不否認有於右述時、地，駕駛大客車與告訴人甲○○
          所駕駛之機車發生碰撞，並致告訴人受傷之事實，然詳觀本件交通事故發
          生後，經警所製作之道路交通事故調查報告表，及當場拍攝之事故現場蒐
          證照片，可知告訴人所駕駛之車牌號碼ＶＨＱ—０九三號輕型機車，與被
          告所駕駛之車牌號碼ＦＵ—五一七號營業大客車發生碰撞後，該機車之車
          頭碎片及機車刮地痕起點，均位於事故現場之外側快車道，顯見本件車禍
          發生時，告訴人所騎之機車，應係行駛於該路段之外側快車道上；其次，
          該機車於碰撞後之刮地痕走向為向右偏，且長約六點五公尺，而該機車車
          身則係向左傾倒，車尾更滑至車頭前方，據此並依物理碰撞原理推斷，假
          若告訴人之機車，係遭左後方車速較快之車輛擦撞，則機車車身應會向右
          方滑出，然車身則以右倒為主，且車尾並不一定會衝滑到車頭前方。反之
          ，若係告訴人之機車自右後擦滑左側車輛，則該機車之車身，也會向右反
          彈衝滑出去，但是車身則以左倒為主，故依前述情況以觀，本件車禍之發
          生，係告訴人之所騎之機車，自右後方擦撞位於其左側之被告所駕駛之大
          客車所致，亦應無疑義。
    （二）另觀諸現場蒐證照片，亦可知悉本件案發路段之慢車道，停有多輛違規停
          車之小客車，且停車位置均已嚴重影響慢車道車輛之行駛，而將使原先行
          駛慢車道之車輛，不得不變換車道至外側快車道等情，故告訴人甲○○駕
          駛機車行經事故現場時，應係由於路邊慢車道有多輛斜向違規停車之緣故
          ，乃為閃避前開違規停車，而將機車騎入外側快車道，且因其將機車騎入
          外側快車道時，並未與由被告乙○○駕駛，而原行駛於外側快車道上之大
          客車，保持適當之安全間隔，以致該機車自右後方擦撞被告所駕駛之大客
          車左前車身。
    （三）再者，所謂安全間隔，係指兩車併行或對向行車時，車與車之間必須保持
          適當間隔，以避免同向或來向間之擦撞，因此，當後車超越前車時，必須
          注意前車動向，以避免因為前車突然的左右移動而擦撞前車，如果因為超
          車而發生擦撞，不管是後車擦撞前車，或者是前車偏移以致擦撞後車，主
          要責任均屬於超車具有主動權之一方。從而，本件車禍之發生過程，既係
          告訴人甲○○騎機車行經案發地點，為閃避慢車道之違規停車，而將機車
          騎入外側快車道，且因未保持安全間隔，始與被告乙○○所駕駛之大客車
          發生碰撞，故本件車禍之肇事因素，應係告訴人疏未注意保持安全間隔所
          致，至被告則因係在正常行駛狀態下，且其所駕駛之大客車，於事故發生
          時，業已位於告訴人所騎機車之前方，故被告非屬具有超車主動權之一方
          ，是其本無從注意其所駕駛之大客車與告訴人之機車間，是否保有安全間
          隔。此外，告訴人並未考領任何適當之駕駛執照，以駕駛前述輕型機車等
          情，除據其陳明屬實外，並有上述道路交通事故調查報告表載明足憑，是
          告訴人對於駕車於道路上之行駛，何人有優先通行權？如何安全使用車輛
          ？是否明確認知快車道禁行機慢車等道路管制意義？以及如何正確迴避違
          規車輛？等事項，均未若一般已考領駕照之駕駛人，是其無照駕駛之行為
          ，就本件交通事故而言，亦應屬肇事原因之一。基此，被告就本件車禍之
          發生，應未有任何肇事因素，且其前述駕駛行為，亦應無任何過失可言。
    （四）況本件經送財團法人成大研究發展基金會鑑定結果，亦認為被告乙○○就
          此次車禍之發生，並無肇事因素之可能性，高達百分之七十至百分之八十
          等情，則有該基金會九十年七月四日（九０）成大研基建字第一二六九號
          函附之鑑定意見書一份存卷可佐，此益證被告之駕駛行為，就本件車禍之
          發生而言，並無任何過失。至本件先前經送台灣省台南區行車事故鑑定委
          員會及臺灣省車輛行車事故覆議鑑定委員會函鑑定結果，均認「被告駕駛
          大客車，超越未保持安全間隔，為肇事原因」等情，雖有台灣省台南區行
          車事故鑑定委員會八十九年十月六日南鑑字第八九一一三０號函所附之鑑
          定意見書，及臺灣省車輛行車事故覆議鑑定委員會八十九年十二月一日府
          覆議字第八九一九六０號函所附之覆議意見書各一份在卷可參，然如前述
          ，本件車禍之發生，既係因告訴人甲○○駕駛機車，為閃避慢車道之違規
          停車，而於騎入事故發生地點之外側快車道時，未與被告所駕駛之大客車
          保持安全間隔所致，則被告之上述駕駛行為，就本件車禍而言，應無任何
          肇事因素，故上開鑑定委員會及覆議委員會之鑑定結果，經核尚非適當，
          而均難採用，附此敘明。
五、綜上所述，本件被告乙○○之右述駕駛行為，就本件車禍而言，既無任何過失，
    且本院亦查無其他證據，足以證明被告有何過失傷害之行為，故本院自不能以推
    測或擬制之方法，遽認被告確有前開犯行。此外，復查無其他積極證據，足認被
    告涉有公訴人所指之業務過失傷害行為，是不能證明被告犯罪，參照前開說明，
    應依法為被告無罪判決之諭知。
據上論斷，應依刑事訴訟法第三百零一條第一項，判決如主文。
中    華    民    國      九十      年     八       月       三十一     日
                                  臺灣臺南地方法院交通法庭
                                      法  官    陳  志  成
右正本證明與原本無異。
如不服本判決，應於判決送達後十日內，向本院提出上訴狀。
                                          書記官
中華民國八十年月日


司法院資訊處製作；財團法人民間司法改革基金會備份。
